臺灣新北地方法院刑事判決
110年度交易字第184號
公  訴  人  臺灣新北地方檢察署檢察官
被      告  陳仁  


上列被告因過失傷害案件，經檢察官提起公訴（109年度偵字第3
0862號），本院判決如下：
    主  文
陳仁犯過失傷害罪，處拘役伍拾日，如易科罰金，以新臺幣壹仟
元折算壹日。
    事  實
一、陳仁於民國109年2月19日上午7時38分許，騎乘車牌號碼000
    -0000號普通重型機車，沿新北市三重區重新堤外道往新莊
    方向行駛，行經上揭路段7K+300處時，本應注意行經設有「
    機慢車兩段左轉」標誌之路口，應進行兩段式左轉，而依當
    時天候晴、日間自然光線、柏油路面乾燥、無缺陷、無障礙
    物，視距良好，客觀上並無不能注意之情事，竟疏未注意及
    此，於行經設有機慢車兩段左轉標誌路口時，未依標誌指示
    行駛而貿然左轉，適有劉柏緯(涉嫌過失傷害部分，另經檢
    察官為不起訴處分)騎乘車牌號碼000-0000號普通重型機車
    ，行經上開路口，見狀煞避不及，二車發生碰撞，致劉柏緯
    受有左側遠端鎖骨移位性骨折之傷害。陳仁於肇事後，在犯
    罪未被有偵查權之機關或公務員發覺前，主動向據報前來現
    場處理之警員表明係肇事者而自首，並接受裁判。
二、案經劉柏緯訴由新北市政府警察局三重分局報告臺灣新北地
    方檢察署檢察官偵查起訴。
    理  由
一、按被告以外之人於審判外之陳述，雖不符同法第159 條之1
    至第159 之4 之規定，而經當事人於審判程序同意作為證據
    ，法院審酌該言詞陳述或書面陳述作成時之情況，認為適當
    者，亦得為證據，刑事訴訟法第159 條之5 第1 項亦有規定
    。本案所引被告以外之人於審判外之陳述，檢察官、被告陳
    仁均未於言詞辯論終結前對該等審判外陳述之證據資格聲明
    異議，應視為被告已有將該等審判外陳述作為證據之同意，
    且經審酌各該供述證據作成之客觀情狀，並無證明力明顯過
    低或係違法取得之情形，復為證明本案犯罪事實所必要，認
    為以之作為證據應屬適當，應有證據能力。
二、認定事實所憑之證據及得心證之理由：
    訊據被告固坦承騎乘上揭車輛於上開時、地與告訴人劉柏緯
    騎乘之上揭車輛發生車禍，且告訴人因此車禍受有傷害之事
    實，惟矢口否認有何過失傷害犯行，辯稱：伊沒有左轉，伊
    是直接超過迴轉道，直接要去新莊，伊看到告訴人衝過來，
    伊就停下來，是告訴人撞伊的云云。經查：
　㈠上開犯罪事實，業據證人即告訴人劉柏緯於警詢中證稱：伊
    於109年2月19日上午7時38分許，在新北市三重區重新堤外
    道7Ｋ＋300處停車場出入口，騎乘上揭普通重型機車，與被告
    騎乘之機車發生碰撞事故，伊騎乘上揭機車延重新堤外道行
    駛往三重方現，伊是綠燈直行至事故地，伊看到對方機車行
    駛對向車道至路口時，有先停下來要左轉，伊來不及煞車就
    跟被告發生碰撞，伊當時是直行，被告是對向車道左轉等語
    （見109年度偵字第30862號卷第6頁至第7頁），另有道路交
    通事故現場圖、道路交通事故調查報告表㈠、㈡、案發現場及
    車損照片22張、監視器錄影畫面翻拍照片6張畫面等在卷可
    考（詳同上偵查卷第48頁至80頁），是被告駕駛本件車輛確
    實貿然左轉而與對向直行之告訴人機車發生碰撞，至為明確
    。
　㈡又機車行駛至交岔路口，其轉彎，應依標誌或標線之規定行
    駛；駕駛人駕駛汽車，應遵守道路交通標誌、標線、號誌之
    指示；機慢車兩段左轉標誌，用以告示左轉大型重型機車以
    外之機車或慢車駕駛人應遵照號誌指示，在號誌顯示允許直
    行時先行駛至右前方路口之左轉待轉區等待左轉，俟該方向
    號誌顯示允許直行後，再行續駛，以兩段方式完成左轉，道
    路交通安全規則第99條第2 項、第90條第1 項及道路交通標
    誌標線號誌設置規則第65條分別定有明文。被告既考領有合
    法之普通重型機車駕駛執照（見同上偵查卷第90頁），對於
    上揭規定自應知之甚詳，並確實遵守，而依當時天候晴、日
    間有光線、柏油路面無缺陷、無障礙物，視距良好，客觀上
    並無不能注意之情事，有道路交通事故調查報告表㈠、㈡各1 
    紙可佐（見同上偵查卷第50頁、第51頁），詎被告騎乘機車
    沿新北市三重區重新堤外道往新莊方向行駛至肇事地點，欲
    左轉至時，竟疏未注意依規定在該設有「機慢車兩段左轉」
    標誌之路口進行兩段式左轉，並應遵循號誌行駛，致與告訴
    人騎乘之機車發生碰撞，其駕駛行為具有過失，至為灼然。
    本件車禍經送新北市政府車輛行車事故鑑定會鑑定、新北市
    車輛行車事故鑑定覆議會覆議，鑑定意見均認：一、陳仁駕
    駛普通重型機車，行經設有機慢車兩段左轉標誌路口，未依
    規定左轉，為肇事原因。二、劉柏緯駕駛普通重型機車，無
    肇事因素等語，此有新北市政府車輛行車事故鑑定會109年5
    月6日新北車鑑字第0000000 號鑑定意見書、新北市車輛行
    車事故鑑定覆議會鑑定覆議意見書各1 紙附卷可憑（見同上
    偵查卷第41頁至第43頁、同上本院卷第141頁至第142頁），
    亦同此認定，亦大致同於本院前開認定。又告訴人因本件交
    通事故受有前述傷害乙情，有新北市立聯合醫院乙種診斷證
    明書1紙足參（見同上偵查卷第20頁），則被告之過失犯行
    與告訴人之傷害結果間，顯具有相當之因果關係。
　㈢綜上，被告前揭辯詞，顯與卷內證據彰顯之事實不符，尚難
    憑採。本件事證明確，被告所犯過失傷害犯行，事證明確，
    應依法論科。
三、論罪科刑：
　㈠核被告所為，係犯刑法第284 條前段之過失傷害罪。被告於
    肇事後，在有偵查犯罪職權之機關或公務員發覺前，在場等
    候警員前來處理，並向據報前來現場處理之新北市政府警察
    局海山分局員警坦承為肇事者乙節，此有被告之道路交通事
    故肇事人自首情形記錄表1 紙在卷可稽（見同上偵查卷第86
    頁），是被告對於未發覺之犯罪自首而接受裁判，爰依刑法
    第62條前段減輕其刑。
 ㈡爰審酌被告駕駛普通重型機車行駛於道路上，本應注意行經設
    有機慢車兩段左轉標誌路口，應兩段式左轉，竟疏未注意，
    驟然逕行左轉，而撞擊由告訴人所騎乘之機車，告訴人並受
    有上揭傷害，應予非難，兼衡被告之素行、智識程度、生活
    狀況、告訴人所受之傷勢，及被告未能坦承犯行，亦未能與
    告訴人達成和解或賠償損害等一切情狀，量處如主文所示之
    刑，並諭知易科罰金之折算標準，以資懲儆。
據上論斷，應依刑事訴訟法第299 條第1 項前段，刑法第284 條
前段、第62條前段、第41條第1 項前段，刑法施行法第1 條之1 
第1 項，判決如主文。
本案經檢察官謝祐昀偵查起訴，經檢察官許慈儀、劉家瑜到庭執
行職務。
中　　華　　民　　國　　111 　年　　10　　月　　17　　日
                  刑事第二庭    法　官  劉芳菁
上列正本證明與原本無異。
如不服本判決，應於判決送達後20日內敘明上訴理由，向本院提
出上訴狀 (應附繕本) ，上訴於臺灣高等法院。其未敘述上訴理
由者，應於上訴期間屆滿後20日內向本院補提理由書「切勿逕送
上級法院」。
                                書記官　許怡芬　　　　
中　　華　　民　　國　　111 　年　　10　　月　　17　　日
附錄本案論罪科刑法條全文：
中華民國刑法第284條
因過失傷害人者，處1年以下有期徒刑、拘役或10萬元以下罰金；致重傷者，處3年以下有期徒刑、拘役或30萬元以下罰金。